【裁判字號】    98,交聲,2602
【裁判日期】    980923
【裁判案由】    聲明異議
【裁判全文】
臺灣高雄地方法院交通事件裁定        98年度交聲字第2602號
原處分機關  高雄市政府交通局
異  議  人  甲○○
即受處分人
上列異議人即受處分人因違反道路交通管理處罰條例案件，對於
高雄市政府交通局交通事件裁決中心中華民國98年9 月15日所為
之處分（原處分案號：高市交裁字第裁32-B00000000號），聲明
異議，本院裁定如下：
    主  文
原處分關於罰鍰新臺幣肆萬伍仟元部分撤銷。
其餘異議駁回。
    理  由
一、原處分意旨略以：異議人即受處分人甲○○（下稱異議人）
    無駕駛執照，卻於民國97年10月7 日下午6 時9 分許，酒後
    騎乘車牌號碼ZXA-936 號輕型機車，行經高雄市小港區高松
    加油站對面之產業道路時，不慎擦撞他車，因而致人受傷，
    嗣到場處理員警對異議人施以酒測，異議人酒精濃度值達每
    公升0.78毫克（超過規定標準每公升0.55毫克以上），經警
    舉發後，原處分機關依道路交通管理處罰條例第35條第1項
    第1 款等規定，裁處異議人罰鍰新臺幣（下同）45,000元，
    二年內禁考，並施以道安講習等語。
二、異議意旨略以：異議人前開酒駕違規案，業經檢察官於97年
    12月10日為緩起訴處分，命異議人向犯罪被害人保護協會臺
    灣高雄分會支付30,000元，緩起訴期間為2 年。緩起訴期間
    內，原處分機關又針對異議人之酒駕行為裁處罰鍰45,000元
    ，二年內禁考，並施以道安講習，與「一事不二罰」之法理
    相違背，爰依法聲明異議等語。
三、按汽車駕駛人，駕駛汽車經測試檢定有下列情形之一者，處
    15,000元以上60,000元以下罰鍰，並當場移置保管其車輛及
    吊扣其駕駛執照1 年；因而肇事致人受傷者，並吊扣其駕駛
    執照2 年；致人重傷或死亡者，吊銷其駕駛執照，並不得再
    考領：一、酒精濃度超過規定標準。又汽車駕駛人，有下列
    情形之一者，應接受道路交通安全講習：……二、有第35條
    第1 項規定之情形。再汽車駕駛人違反本條例規定，應受吊
    扣駕駛執照處分，於汽車駕駛人係無駕駛執照駕車者，在所
    規定最長吊扣期間內，不得考領駕駛執照。道路交通管理處
    罰條例第24條第1 項第2 款、35條第1 項第1 款、第67條第
    6項分別定有明文。
四、經查：
  (一)本件異議人未考領有何駕駛執照，於前開時、地，酒後騎乘
    機車肇事致人受傷，經到場處理員警對異議人施以酒測，測
    得異議人酒精濃度值達每公升0.78毫克（超過規定標準每公
    升0.55毫克以上）等情，為異議人所不爭執，復有本院證號
    查詢汽車駕駛人表、交通部公路總局高雄區○○○○○道路
    交通管理事件裁決書附卷足憑，此部份之事實，洵堪認定。
  (二)按「一行為同時觸犯刑事法律及違反行政法上義務規定者，
    依刑事法律處罰之。但其行為應處以其他種類行政罰或得沒
    入之物而未經法院宣告沒收者，亦得裁處之」、「前項行為
    如經不起訴處分或為無罪、免訴、不受理、不付審理之裁判
    確定者，得依違反行政法上義務規定裁處之」，行政罰法第
    26條第1 項、第2 項分別定有明文。其立法意旨在於：一行
    為同時觸犯刑事法律及違反行政法上義務規定時，由於刑罰
    與行政罰同屬對不法行為之制裁，而刑罰之懲罰作用較強，
    故依刑事法律處罰，即足資警惕時，實無一事二罰再處行政
    罰之必要；且刑事法律處罰，由法院依法定程序為之，較符
    合正當法律程序，應予優先適用。但罰鍰以外之沒入或其他
    種類行政罰，因兼具維護公共秩序之作用，為達行政目的，
    行政機關仍得併予裁處。又上開所稱其他種類行政罰，乃係
    指罰鍰、沒入以外，依行政罰法第2 條所規定之裁罰性不利
    處分，包括限制或禁止行為之處分（如吊扣證照）、警告性
    處分（如講習）等等。經查，異議人本件除該當道路交通管
    理處罰條例第35條第1 項第1 款之違規外，亦同時涉有刑法
    第185 條之3 之不能安全駕駛動力交通工具罪嫌，且已經臺
    灣高雄地方法院檢察署檢察官於97年12月10日以97年度偵字
    第31555 號為緩起訴處分，緩起訴期間為2 年。並命異議人
    於緩起訴處分確定翌日起2 個月內，支付3 萬元犯罪被害人
    保護協會臺灣高雄分會，該緩起訴處分於98年2 月2 日確定
    ，異議人亦於98年2 月23日依命繳納款項，緩起訴處分期滿
    日則為100 年2 月1 日等情，業經本院依職權調閱臺灣高雄
    地方法院97年度偵字第31555 號全卷核閱無訛，並有上開緩
    起訴處分書、臺灣銀行匯款條及臺灣高等法院被告前案紀錄
    表等在卷可稽。揆諸首開說明，異議人所為之本件酒駕行為
    既同時涉犯刑事法律及違反行政法上義務規定，自應優先依
    刑事法律處罰，非有行政罰法第26條第2 項或道路交通管理
    處罰條例第35條第8 項（該項係規定：如刑事判決之罰金額
    低於罰鍰基準規定者，應再裁決繳納不足最低罰鍰之部分）
    所規定之事由，不得更對異議人處以行政罰性質之罰鍰處分
    ；至於禁止考照及接受道路交通安全講習部分，因屬行政罰
    法第2 條所規定之其他種類行政罰，依同法第26條第1 項但
    書規定，原處分機關仍得依法裁處，自不受前開優先適用刑
    事法律處罰之限制。
  (三)本件異議人所為酒後騎乘機車行為即不能安全駕駛動力交通
    工具行為，業經檢察官緩起訴處分確定在案，已如前述，並
    非經不起訴處分或為無罪、免訴、不受理、不付審理之裁判
    確定，自無適用前揭行政罰法第26條第2 項規定，由原處分
    機關復行裁處罰鍰之餘地，故原處分逕行裁處罰鍰4 萬5 千
    元，於法自有未合。又異議人所為酒駕行為經檢察官緩起訴
    處分，並命異議人應向犯罪被害人保護協會臺灣高雄分會支
    付3 萬元，均有如前述，而此等緩起訴命令名義上雖非刑罰
    ，但仍係一種特殊處遇措施，造成異議人財產減少，性質上
    亦屬干預人民自由之處分，與刑事制裁無異，故上開處分金
    （向國庫繳納3 萬元）解釋上亦屬道路交通管理處罰條例第
    35條第8 項所規定之罰金。是原處分機關原則上雖不得再對
    異議人為罰鍰之裁罰，惟異議人所支付之上開金額未達最低
    罰鍰基準規定之金額者，原處分機關固得於「緩起訴未經撤
    銷而期滿之後」，確定異議人不受刑事處罰時，依該條例第
    35條第8 項規定，再對異議人裁處應繳納不足最低罰鍰之部
    分（本件最低罰鍰基準規定金額4 萬5 千元與上開3 萬元捐
    款之差額，即1 萬5 千元），然在「緩起訴期滿前」，異議
    人仍有被撤銷緩起訴而受刑事處罰之可能，原處分機關自不
    得對異議人為罰鍰之裁罰。
五、綜上所述，異議人於裁決書上所載時、地確有酒精濃度超過
    規定標準之違規酒駕並肇事致人受傷情事，惟異議人因同一
    酒駕行為，涉犯不能安全駕駛動力交通工具罪嫌，業經緩起
    訴處分確定在案，且於原處分機關為本件裁決時，緩起訴尚
    未期滿，本於行政罰法第26條之規定及前揭說明，原處分機
    關逕行對異議人裁處罰鍰4 萬5 千元，於法自有違誤，是原
    處分既有上開可議之處，自應由本院將原處分關於裁處異議
    人罰鍰4 萬5 千元部分，予以撤銷（緩起訴期滿後之處置，
    參上開說明）。至原處分機關依首揭道路交通管理處罰條例
    第24條第1 項第2 款及第67條第6 項，裁處異議人施以道路
    交通安全講習及二年內禁止考照部分，經核於法均無不合，
    異議人對此部分之異議（異議人請求將原處分撤銷，然未表
    明僅限罰鍰部分），為無理由，應予駁回。
六、據上論結，應依道路交通案件處理辦法第19條、第20條前段
    ，裁定如主文。
中    華    民    國    98    年    9     月    23    日
                  交通法庭  法  官   林揚奇
以上證明與原本無異。
如不服本裁定應於送達後5 日內向本院提出抗告狀。
中    華    民    國    98    年    9     月    23    日
                            書記官   何明昌


司法院資訊處製作；財團法人民間司法改革基金會備份。
